【裁判字號】    95,交上訴,97
【裁判日期】    950309
【裁判案由】    公共危險等
【裁判全文】
臺灣高等法院臺中分院刑事判決        95年度交上訴字第97號
上  訴  人  臺灣臺中地方法院檢察署檢察官
上  訴  人
即  被  告  己○○
上列上訴人因公共危險等案件，不服臺灣臺中地方法院94年度交
訴字第78號中華民國94年10月27日第一審判決（起訴案號：臺灣
臺中地方法院檢察署94年度偵字第8671號，併辦案號：同署94年
度偵字第9278號），提起上訴，本院判決如下：
    主  文
原判決關於己○○過失傷害及定執行刑部分撤銷。
己○○被訴過失傷害部分公訴不受理。
其餘部分上訴駁回。
上訴駁回部分即己○○服用酒類，不能安全駕駛動力交通工具而
駕駛，處有期徒刑貳月及駕駛動力交通工具肇事，致人受傷而逃
逸，處有期徒刑柒月，應執行有期徒刑捌月。緩刑伍年。
    事  實
一、己○○自民國 (下同 )94 年4月24日清晨不詳時間開始，在
    台中縣大里市大鼎活蝦飲食店 (確實地址不詳 )與友人飲用
    伏特加後，已達無法安全駕駛之程度，猶於同日清晨 1時30
    分許駕駛車號1132-FW 號自小客車自上址出發，後沿台中縣
    沙鹿鎮○○路由西往東方向行駛，同日清晨2時30 分許行經
    中清路與神清路口時，理應注意行至無號誌之交岔路口時，
    應減速慢行，作隨時停車之準備，依當時天候晴、夜間有照
    明、路面無缺陷、道路無障礙物、視距良好等情狀，並無不
    能注意情事，竟疏未注意，未減速慢行貿然進入該路口，致
    1132-FW 號自小客車右前側撞及沿神清路由南往北行駛由甲○○騎乘後搭載丁○○之車號PN3-516 號重型機車之左後側
    ，甲○○及丁○○因而人車倒地，甲○○受有四肢多處挫擦
    傷、左肩及右下腰挫擦傷及雙手撕裂傷之傷害，丁○○受有
    右側顱內出血、左股骨幹骨折、左脛腓骨開放性骨折、左足
    壓輾傷併大腳趾遠端截肢、左手第五掌骨骨折等傷害。己○○於發生本件交通事故並致甲○○及丁○○受傷後，竟不思
    救護，亦未停留於現場，因喝酒開車緊張而駕車逃離現場。
    嗣經人記下車號為警循線查獲。己○○於本件交通事故發生
    2小時後吐氣酒精濃度仍達每公升0.79毫克。
二、案經甲○○、丁○○之法定代理人黃盈儒訴由台中縣警察局
    清水分局報請灣台中地方法院檢察署檢察官偵查起訴及丁○○告訴後由同署檢察官移送併辦。
    理  由
一、訊據被告己○○對於上開事實坦承不諱，核與告訴人甲○○
    、丁○○指訴及證人陳文和偵查中之證述相符，並有酒精濃
    度測試單、台中縣警察局舉發違反道路交通管理事件通知單
    、現場圖、道路交通事故調查報告表、診斷書三份及照片26
    張在卷可資佐證，被告自白與事實相符，應堪採信。
二、按刑法於88年4月21 日經總統公布增訂第185條之3，將服用
    酒類不能安全駕駛動力交通工具而駕駛者，亦納入刑事處罰
    之範疇，該條規定並自同年月23日正式施行，犯本條之罪係
    屬抽象危險犯，其立法目的在嚇阻酒後駕車，危害公眾安全
    及防止交通事故之發生，條文中所稱「不能安全駕駛動力交
    通工具」係屬不確定之法律概念，除衡之行為人駕車時飲用
    酒類之程度及血液中酒精含量之多寡外，並應參以行為人當
    時之精神狀態、駕馭車輛之情形及對於交通號誌或指揮之遵
    守能力，以資相佐，斷非徒以飲酒數量作為取決是否成罪之
    唯一標準，否則，個人酒量殊異，偶因特殊情狀致未達平日
    精神狀態者亦所在多有，欲以劃一標準遽為能否安全駕車或
    酒醉之論斷，誠屬難能，惟參考德國、美國之認定標準，駕
    駛人於呼氣中酒精濃度達每公升零點55亳克以上者，肇事率
    為一般正常人之十倍，認為已達不能安全駕駛之標準，法務
    部88年5月18日法88檢字第001669 號函亦採斯旨，本案被告
    車禍二小時後之呼氣酒測值為每公升0.79毫克，足認被告駕
    車時確已達不能安全駕駛動力交通工具之程度。
三、再道路交通事故之發生，常非於己之鄰親家里，時有告救不
    能情事，乃科以肇事者須即採取救護或其他必要措施，並應
    向警察機關報告之法定義務，以防因就醫延誤致生無謂傷亡
    ，並俾得通知傷亡者家屬到場，以明責任，是凡肇事人於行
    車肇事致人受傷或死亡，未即採取救護或其他必要措施，並
    向警察機關報告，即駕車逃逸者，均應依該規定處罰，至其
    嗣後是否受刑事訴追及已否與被害人達成民事和解，賠償損
    失，對其應受處罰乙節，並不生影響。職是之故，汽車駕駛
    人駕駛汽車肇事，不論其責任之歸屬為何，即有義務留在肇
    事現場，採取救護或其他必要措施，並向警察機關報告，以
    維護他人之生命與其他用路人之交通安全。其立法目的，既
    係促使駕駛人於肇事致死傷後，能對被害人即時救護，報告
    警察機關，以減少死傷，是該罪之成立祇以行為人有駕駛動
    力交通工具肇事，致人死傷而逃逸之事實為已足，至行為人
    之肇事有否過失，則非所問（最高法院92年度臺上字第4468
    號刑事判決參照）。本件被告駕駛車輛撞擊告訴人甲○○、
    丁○○騎乘之機車，致告訴人甲○○、丁○○人車倒地，其
    對告訴人等受有傷害應有認識，竟未採取救護或其他必要措
    施，並向警察機關報告，即逕行駕車離去嗣經警循線查獲，
    肇事逃逸至為炯然。本件事證明確，被告犯行應堪認定。
四、核被告己○○所為，係犯刑法第185條之3之酒後不能安全駕
    駛動力交通工具罪、第185條之4之肇事逃逸罪。被告所犯上
    述二罪，犯意各別，構成要件互異，應予分論併罰。原審審
    酌被告酒後開車、不顧公眾安全、惡性非輕，且被害人受傷
    不輕，肇事後坦承犯行等一切情狀，依刑法第185條之3、第
    185條之4，分別量處有期徒刑二月、七月，核其認事、用法
    、量刑，均無不當，被告以原審量刑過重為由上訴，核無理
    由，應予駁回，並定其應執行刑。本院審酌被告未曾受有期
    徒刑以上刑之宣告，有台灣高等法院被告前案紀錄表在卷可
    稽，犯後坦承罪行，已表悔，業已賠償告訴人甲○○、丁○○部分損害 (見卷附調解書、和解書 )，經此偵審教訓、
    當知警惕，應無再犯之虞，告訴人甲○○之父乙○○及告訴
    人兼丁○○之母戊○○於本院審理時均表示宥恕，本院認本
    件所宣告之刑以暫不執行為適當，併予宣告緩刑伍年，以啟
    自新。
五、公訴及併辦意旨以同上告訴人甲○○、丁○○受傷之事實認
    被告另犯刑法第二百八十四條第一項前段之過失傷害罪，惟
    按告訴或請求乃論之罪，其告訴或請求已經撤回者，應諭知
    不受理之判決，刑事訴訟法第三百零三條第三款定有明文，
    上開過失傷害部分，業經告訴人甲○○、丁○○、戊○○與
    被告於九十四年八月八日在台中縣清水鎮調解委員會調解成
    立，同月十八日經台灣台中地方法院清水簡易庭核定，調解
    書上並記載告訴人甲○○、丁○○、戊○○願撤回刑事告訴
    (即同意撤回刑事告訴)，有台中縣清水鎮調解委員會調解書
    在卷可稽，原審科處有期徒刑四月，即有未洽，檢察官及被
    告就此部分上訴雖非以此為由，然原審判決既有如上未當之
    處，應由本院將其撤銷，另為不受理之諭知。
六、據上論斷，應依刑事訴訟法第三百六十九條第一項前段、
    第三百六十四條、第三百六十八條、第三百零三條第三款、
    刑法第五十一條第五款、第七十四條第一款，判決如主文。
本案經檢察官丙○○到庭執行職務。
中    華    民    國    95    年    3    月  9        日
            刑事第九庭  審判長法  官  陳  筱  珮
                              法  官  余  仕  明
                              法  官  康  應  龍
上列正本證明與原本無異。
肇事逃逸部分得上訴。
如不服本判決應於收受送達後十日內向本院提出上訴書狀，其未
敘述上訴之理由者並得於提起上訴後十日內向本院補提理由書（
均須按他造當事人之人數附繕本）。
                              書記官  姚  錫  鈞
中    華    民    國    95    年    3    月  13       日
                                                      Ａ


司法院資訊處製作；財團法人民間司法改革基金會備份。
